【裁判字號】    92,台上,4879
【裁判日期】    920905
【裁判案由】    違反藥事法
【裁判全文】
最高法院刑事判決                            九十二年度台上字第四八七九號
    上  訴  人  甲○○
右上訴人因違反藥事法案件，不服台灣高等法院高雄分院中華民國九十年三月三十日
第二審判決（九十年度上訴字第二０八號，起訴案號：台灣高雄地方法院檢察署八十
九年度偵字第七八一九號），提起上訴，本院判決如左：
    主  文
原判決撤銷，發回台灣高等法院高雄分院。
    理  由
本件原判決認定：上訴人甲○○係高雄市○○路一六四號十二樓之三仁達實業有限公
司（下稱仁達公司）之負責人，明知仁達公司登記營業項目係醫療器材之買賣業務、
木材進出口買賣業務及一般進出口貿易業務（許可業務除外），並不包括藥物藥品之
進出口買賣業務，且不得輸入未經主管機關行政院衛生署核准輸入之禁藥，竟基於概
括之犯意，自民國八十七年六月初起至八十九年二月間止，連續十餘次赴中國大陸時
，途經香港，向美國醫療發展有限公司（Medical Developmental Research Inc. ）
香港分公司，以每瓶港幣七元之代價，購買未經行政院衛生署核准許可之Sterile Ba
lanced Salt Solution眼用藥劑，以放置於行李內夾帶之方式，擅自輸入上開藥品，
嗣於八十九年四月五日下午二時三十分許，經警至高雄市○○區○○路三０二號十一
樓之二搜索，扣得上開藥品五００ＭＬ裝九十六盒（即五百七十六瓶）、二五０ＭＬ
裝十五盒（即一百八十瓶）等情，因而維持第一審論處上訴人連續輸入禁藥，處有期
徒刑一年，緩刑三年之判決，駁回上訴人在第二審之上訴；固非無見。
惟查：(一)刑事訴訟法第一百六十四條規定：「證物應提示被告，令其辨認」，該規定
之本旨，乃基於直接審理原則，於審判庭提示判決基礎之證據資料，令被告辨認，用
以擔保證據資料之真實性，兼具保護被告之利益，因此，審理事實之法院，於審判期
日，自應提示作為判決基礎之證據，令其辨認，以示對程序正義之遵守。本件原審九
十年三月二十一日下午五時之審判筆錄雖記載：「問：對扣案贓物有何意見？（提示
並令其辨識）。答：無」（原審卷第五十一頁）；然本件扣押之證物即Sterile Bala
nced Salt Solution五百ＭＬ裝九十六盒（五百七十六瓶）、二百五十ＭＬ裝十五盒
（一百八十瓶）係扣押於台灣高雄地方法院檢察署贓物庫，有該署八十九年度檢總管
字第六九九八號扣押物清單附卷可稽（偵查卷第二頁），原審卷所附「卷證標目」證
物欄記載：「體積龐大，暫不移送」，足見該證物實際上並未移由原審扣押，且遍查
原審卷宗，並無調取證物之資料，原審顯未向被告提示證物令其辨認，即行辯論終結
，並以該扣押物為論處上訴人罪刑之證據，其訴訟程序殊有違誤。(二)上訴人於原審提
出之高雄市立民生醫院診斷證明書記載：「上訴人兩眼乾眼症，淚液機能嚴重不足」
，有該診斷證明書在卷為憑（原審卷第四十一頁），上訴人於原審否認本件犯罪而辯
稱扣案之眼用藥劑係供其自己服用云云，原判決於理由欄駁斥其辯解而謂：「被告於
本院調查時供稱：渠一個月可用九十瓶，一天約用三瓶，亦與一般眼疾患者平常服用
之數量相距甚大，難謂符合實情，被告所辯尚難採信」；然系爭之眼藥特性如何？上
訴人一天使用三瓶，是否符合其治療上之必要？原審未審認論，又其一天使用三瓶
，何以與一般眼疾者平常服用之數量相距甚大？原判決未說明所憑之證據及認定之理
由，有理由不備之違法。綜上，應認原判決有撤銷發回之原因。又上訴人一再辯稱系
爭眼藥因未含防腐劑，開瓶後祇能使用一次，是否可採？攸關該藥劑係供其個人使用
或其他用途，更審時應注意及之，併予明。
據上論結，應依刑事訴訟法第三百九十七條、第四百零一條，判決如主文。
中      華      民      國    九十二    年      九      月      五      日
                              最高法院刑事第一庭
                                  審判長法官  施  文  仁
                                        法官  林  永  茂
                                        法官  蕭  仰  歸
                                        法官  洪  文  章
                                        法官  呂  永  福
      右正本證明與原本無異
                                              書  記  官
中      華      民      國    九十二    年      九      月     十二     日


司法院資訊處製作；財團法人民間司法改革基金會備份。
